【裁判字號】    94,訴,3650
【裁判日期】    950505
【裁判案由】    違反森林法
【裁判全文】
臺灣臺中地方法院刑事判決              94年度訴字第3650號
公  訴  人  台灣台中地方法院檢察署檢察官
被      告  甲○○
                    另案在臺灣臺中監獄執行中
選任辯護人  謝錫深律師
上列被告因違反森林法案件，經檢察官提起公訴（九十四年度偵
字第一一七四四號），本院合議庭裁定由受命法官獨任進行簡式
審判程序，判決如下：
    主  文
甲○○於保安林竊取森林主產物，為搬運贓物，使用車輛，處有
期徒刑壹年，併科罰金新臺幣壹佰零柒萬壹仟壹佰玖拾捌元，罰
金如易服勞役，以罰金總額與陸個月之日數比例折算。
    犯罪事實及理由
一、犯罪事實: 甲○○意圖為自己不法所有，於民國91年9月8日
    下午某時，在台中縣和平鄉○○○路55公里處，即行政院農
    業委員會林務局東勢林區管理處麗陽工作站管轄之八仙山事
    業區第八十九林班地之保安林區域內，竊取梢楠木三節（分
    別為4.2公尺、3.8公尺、3.9公尺，價值新台幣<下同>五十
    三萬五千五百九十九元），得手後置於自己實力支配之下，
    且為搬運贓物，同日下午5時許，甲○○於台八線45公里處
    ，見張原芳（另由檢察官為不起訴處分確定）駕駛車號IB─
    726號營業大貨車，搭載助手樂政輝（另由檢察官為不起訴
    處分確定），即向張原芳詢問是否同意搭載木頭等，張原芳
    經向甲○○詢問運費如何計算及木頭之來源等情，甲○○向
    張原芳謊稱係承標所得，證明單放置於管制站內，待運至管
    制站時會提出證明單等語，致使張原芳信任甲○○所言，而
    同意以2萬元之代價載運木頭，即於同日下午5時許與樂政輝
    駕駛前開營業大貨車至中橫公路55公里處，並由另一不知情
    之不詳年籍成年男子駕駛堆土機，將前開所竊得知梢楠木三
    節放置於張原芳之大貨車上，張原芳於同日下午10時20 分
    許，運送上開梢楠木行經台中縣和平鄉○○○路65公里處時
    ，為警當場查獲，並扣得梢楠木三節。
二、前揭犯罪事實，業據被告甲○○坦承不諱，核與證人張原芳
    、樂政輝於警詢及檢察官偵訊供述情節相符，復有照片三幀
    、贓證物領具保管單一紙、森林被害告訴書一紙、行政院農
    業委員會林務局東勢林區管理處95年3月20日勢政字第09532
    10242號函在卷可稽，事證事證明確，被告之犯行堪以認定
    。
三、按森林法第十五條第三項規定：「國有林產物之種類、處分
    方式與條件、林產物採取、搬運、轉讓、繳費及其他應遵行
    事項之處分規則，由中央主管機關定之」，行政院農業委員
    會因之據以訂定發布「國有林林產物處分規則」，其第三條
    第一款明定：「主產物：指生立、枯損、倒伏之竹木及殘留
    之根株、殘材」，是核被告所為，係犯森林法第五十二條第
    一項第一款、第六款之於保安林竊取森林主產物，為搬運贓
    物而使用車輛罪。被告利用不知情之張原芳、樂政輝及駕駛
    堆土機之不詳年籍成年男子為之，係屬間接正犯。公訴人起
    訴事實雖未敘及被告違反森林法第五十二條第一項第一款之
    犯行，惟此部分與公訴人起訴之犯罪事實具實質上一罪關係
    ，為起訴效力所及，本院自應併予審究。爰審酌被告前於90
    年6月間甫因違反森林法案件為警查獲，詎其於該案偵查期
    間再犯本案，不知悔悟（前案業經判處有期徒刑10月確定，
    現正執行中），所竊取之森林主產物具相當之價值，惟其犯
    後坦承犯行等一切情狀，量處如主文所示之刑，以示懲儆。
四、另查，犯森林法第五十二條第一項之加重竊取森林主產物罪
    ，應併科贓額二倍以上五倍以下之罰金，此參該法條之規定
    自明。本件被告所竊取之梢楠木三節，價值五十三萬五千五
    百九十九元，此有前揭森林被害告訴書一紙、行政院農業委
    員會林務局東勢林區管理處函文在卷可稽，爰審酌本件被告
    犯罪之情節，併科其贓額二倍之罰金，即一佰零七萬一仟一
    佰九十八元，並諭知罰金如易服勞役之折算標準（最高法院
    三十九年台上字第二十號判例意旨雖認：森林法第五十條第
    一項所規定之併科罰金，係指中央銀行發行之通用國幣而言
    ，臺灣省雖屬使用台幣之區域，但法院判決併科罰金，不應
    諭知併科台幣，至於被告繳納之罰金如何以台幣折合國幣，
    則屬於檢察官執行之問題。惟核該判例意旨，係作成於森林
    法八十七年五月二十七日公布之修正條文施行前，森林法於
    八十七年五月二十七日修正公布後，關於併科罰金之規定，
    已全面改以「新台幣」為貨幣單位，此參現行森林法第五十
    一條第第二項以下之規定自明，是本院認並無於本案中，採
    酌上開判例，而割裂適用現行森林法所定罰金貨幣單位之必
    要）。
據上論斷，應依刑事訴訟法第二百七十三條之一第一項、第二百
九十九條第一項前段，森林法第五十二條第一項第一款、第六款
，刑法第十一條前段、第四十二條第三項，罰金罰鍰提高標準條
例第二條，判決如主文。
中    華    民    國    95    年    5     月    5     日
                  刑事第二庭    法  官  郭書豪
上正本證明與原本無異。
如不服本判決，應於送達後十日內向本院提出上訴狀（須附繕
本），上訴於台灣高等法院台中分院。
                                書記官  陳美虹
中    華    民    國    95    年    5     月    5     日
附錄本案論罪科刑法條全文：
森林法第五十二條第一項
竊取森林主、副產物而有左列情形之一者，處六月以上五年以下
有期徒刑，併科贓額二倍以上五倍以下罰金：
一  於保安林犯之者。
二  依機關之委託或其他契約，有保護森林義務之人犯之者。
三  於行使林產採取權時犯之者。
四  結夥二人以上或僱使他人犯之者。
五  以贓物為原料，製造木炭、松節油、其他物品或培植菇類者。
六為搬運贓物，使用牲口、船舶、車輛，或有搬運造材之設備者
。
七  掘採、毀壞、燒燬或隱蔽根株，以圖罪跡之湮滅者。
八以贓物燃料，使用於礦物之採取，精製石灰、磚瓦或其他物品
之製造者。


司法院資訊處製作；財團法人民間司法改革基金會備份。
